【裁判字號】    98,訴,636
【裁判日期】    980525
【裁判案由】    毒品危害防制條例
【裁判全文】
臺灣臺北地方法院刑事判決               98年度訴字第636號
公  訴  人  臺灣臺北地方法院檢察署檢察官
被      告  甲○○
                    號2樓
上列被告因違反毒品危害防制條例案件，經檢察官提起公訴（98
年度毒偵字第833 號），被告於準備程序中就被訴事實為有罪之
陳述，經本院合議庭裁定改行簡式審判程序，判決如下：
    主  文
甲○○施用第一級毒品，累犯，處有期徒刑拾月。扣案之第一級
毒品海洛因壹包（驗餘淨重零點肆肆陸零公克）沒收銷燬之，及
扣案海洛因外包裝袋壹個沒收。
    事  實
一、甲○○於民國92年間，曾犯施用毒品案件，經臺灣高雄地方
    法院以92年度毒聲字第4340號裁定送強制戒治後，於93年1
    月8 日停止其處分出所；又因於95年間犯施用毒品案件，經
    本院以95年度易字第2365號判決有期徒刑5 月確定，已於96
    年5 月22日易科罰金執行完畢；復因於96年間犯施用毒品案
    件，經臺灣板橋地方法院以96年度易字第2348號判決判處有
    期徒刑6 月確定，已於97年3 月6 日易科罰金執行完畢。詎
    甲○○仍不知悔改，竟基於施用第1 級與第2 級毒品之犯意
    ，仍於98年1 月21日下午16時許，在停放在臺北市中正區○
    ○○路某處的某台車上，以在1 只玻璃球內加熱後吸食之方
    式，一起施用第1 級毒品海洛因與第2 級毒品甲基安非他命
    1 次，施用後並將上開玻璃球丟棄。嗣於98年1 月21日晚間
    23 時 許，在臺北市中正區○○○路與徐州路口，為警查獲
    ，並扣得被告所有供其施用毒品之用之第1 級海洛因1 包（
    驗餘淨重0.4460公克），因而查知上情。
二、案經臺北市政府警察局中正第一分局報請臺灣臺北地方法院
    檢察署檢察官偵查起訴，於本院準備程序進行中，甲○○先
    就被訴事實為有罪之陳述，經本院合議庭裁定改行簡式審判
    程序。
    理  由
一、上揭犯罪事實，業據被告甲○○坦承不諱，且在被告同意下
    為警所採集之尿液經送檢驗結果，呈嗎啡、安非他命、甲基
    安非他命陽性反應，有臺灣尖端先進生技醫藥股份有限公司
    98年2 月13日濫用藥物檢驗報告1 紙在卷可稽（見臺灣臺北
    地方法院檢察署98年度毒偵字第833 號卷宗，下稱偵卷第8
    頁），並有交通部民用航空局航空醫務中心98年2 月9 日航
    藥鑑字第098047號毒品鑑定書1 紙（見偵卷第9 頁）及扣案
    之海洛因1 包（驗餘淨重0.4460公克）可佐（見偵卷第12頁
    ），足證被告任意性自白與事實相符，本件事證明確，被告
    犯行堪以認定，應予依法論科。
二、按92年7 月9 日新修正之毒品危害防制條例刪除2 犯及3 犯
    之規定，一改修法前繁雜之處遇程序，僅將施用毒品者簡化
    區分為初犯、再犯，並認施用毒品者係屬病患性犯人，以觀
    察、勒戒戒除其身癮，並以強制戒治去除其心癮。經觀察、
    勒戒或強制戒治執行完畢釋放後，若係5 年後再犯該條例第
    10 條 施用毒品罪者，與同條例第20條第1 項、第2 項關於
    「初犯」之處理方式相同，檢察官應先聲請法院裁定令被告
    入勒戒處所觀察、勒戒，並視有無繼續施用毒品傾向，決定
    應予釋放、為不起訴之處分，或應聲請法院裁定令入勒戒處
    所強制戒治；若係5 年內「再犯」同條例第10條施用毒品罪
    者，依同條例第23條第2 項規定，檢察官則應依法追訴。觀
    諸該條例第20條第3 項之修正理由：「觀察、勒戒或強制戒
    治5 年後再犯者，顯見前所實施之觀察、勒戒或強制戒治已
    足以遮斷其施用毒品之癮，為期自新及協助其戒除毒癮，對
    此5年 後再犯者，爰明定仍適用初犯之規定，先經觀察、勒
    戒、強制戒治之程序。」及同條例第23條第2 項之修正理由
    ：「為配合簡化施用毒品犯之刑事處遇程序，並鑑於經觀察
    、勒戒或強制戒治執行完畢釋放後5 年內再犯者，其再犯率
    甚高，原據以實施之觀察、勒戒及強制戒治既已無法收其實
    效，自應施以刑事處遇。」，顯然如施用毒品者係前經觀察
    、勒戒或強制戒治等治療程序執行完畢5 年後，始再施用毒
    品之「初犯」，因前所執行之觀察、勒戒或強制戒治已足收
    戒除毒癮之效，自應重新執行觀察、勒戒或強制戒治等治療
    程序，並於治療程序執行完畢後，由檢察官為不起訴處分，
    毋庸對之追訴處罰；反之，在「再犯」之情形，因其先前所
    為治療程序顯未能收戒斷毒癮之效，且考量施用毒品者之再
    犯率偏高，乃簡化其刑事處遇程序，而逕予追訴處罰，不再
    施以治療程序。參酌上開立法理由，修正毒品危害防制條例
    就施用毒品者，祇於「初犯」及「5 年後再犯」二種情形，
    有其追訴條件之限制，即須於初犯經觀察、勒戒或強制戒治
    釋放後，5 年內均無施用毒品之行為，始能認其前所實施之
    觀察、勒戒或強制戒治已足遮斷毒癮，而得於5 年後再犯時
    ，再予適用初犯之規定，重行觀察、勒戒等程序。倘5 年內
    已經再犯，被依法追訴處罰，縱其第3 次（或第3 次以上）
    施用毒品之時間在初犯釋放5 年以後，即與「5 年後再犯」
    之情形有別，且因已於「5 年內再犯」，顯見其再犯率甚高
    ，原實施觀察、勒戒或強制戒治，已無法收其實效，而無5
    年戒斷期之存在，自無再經觀察、勒戒及強制戒治之必要，
    應由檢察官逕行起訴，始符新法修正之本旨。是被告於92年
    間，曾犯施用毒品案件，經臺灣高雄地方法院以92年度毒聲
    字第4340號裁定送強制戒治後，於93年1 月8 日停止其處分
    出所；又因於95年間犯施用毒品案件，經本院以95年度易字
    第2365號判決有期徒刑5 月確定，已於96年5 月22日易科罰
    金執行完畢；復因於96年間犯施用毒品案件，經臺灣板橋地
    方法院以96年度易字第2348號判決判處有期徒刑6 月確定，
    已於97年3 月6 日易科罰金執行完畢等情，有臺灣高等法院
    被告前案紀錄表1 份附卷可考（見本院卷第4 頁至第29頁）
    ，被告於上開強制戒治程序執行完畢後，既曾於95年、96年
    間再犯毒品危害防制條例第10條之罪，並經判刑確定，是本
    次被告再犯毒品危害防制條例第10條之罪，自非屬毒品危害
    防制條例第20條第3 項所定「再犯」之情形，而應依法追訴
    ，附此敘明。
三、按施用海洛因、甲基安非他命後會影響記憶能力及自主神經
    系統，判斷力及意志力亦均受限制，甚至引起精神錯亂，抑
    制呼吸，並具有成癮性、濫用性，戒解不易，嚴重戕害人之
    身心健康，危害社會，故依據毒品危害防制條例第2 條第2
    項第1 款、第2 款分別列為第1 級、第2 級毒品，均不得非
    法施用、持有。是核被告所為，係犯毒品危害防制條例第10
    條第1 項、第2 項之施用第1 級、第2 級毒品罪。被告施用
    第1 級毒品海洛因及第2 級毒品甲基安非他命前持有第1 級
    、第2 級毒品之低度行為，均為施用之高度行為所吸收，不
    另論罪。另被告係以將第1 級毒品海洛因、第2 級毒品甲基
    安非他命一同以玻璃球加熱後吸食之方式，同時施用第1級
    毒品海洛因、第2 級毒品甲基安非他命之行為，屬一行為觸
    犯數罪名之想像競合關係，應從一重之施用第1 級毒品罪論
    處。又查被告前曾於95年間，因犯施用毒品案件，經本院以
    95年度易字第2365號判決判處有期徒刑5 月確定，已於96年
    5 月22日易科罰金執行完畢；復於96年間，因施用毒品案件
    ，經臺灣板橋地方法院以96年度易字第2348號判決判處有期
    徒刑6 月確定，已於97年3 月6 日易科罰金執行完畢等情，
    有臺灣高等法院被告前案紀錄表1 份在卷足徵（見本院卷第
    4 頁至第29頁），是被告於前次有期徒刑之執行完畢後，5
    年以內故意再犯本件有期徒刑以上之罪，為累犯，應依刑法
    第47條第1 項規定，加重其刑。爰審酌被告前有上開所示之
    毒品前科，竟仍不知悔改，陷於毒癮而難以自拔，危害國民
    健康，及其犯罪之動機、手段，施用毒品為自戕行為，暨因
    被告於犯罪後尚能坦承犯行，是其態度堪稱良好等情，量處
    如主文所示之刑。至扣案之第1 級毒品海洛因1 包（驗餘淨
    重0.4460公克），應依毒品危害防制條例第18條第1 項前段
    規定沒收銷燬，且該毒品之外包裝袋1 個，為被告所有、保
    存毒品以供施用犯罪所用之物，業據被告供承在卷，亦應依
    刑法第38條第1 項第2 款規定沒收。此外，被告所有且供本
    案施用毒品犯罪使用之玻璃球1 只，業經被告供明施用後即
    丟棄滅失（見本院卷第35頁反面），即無庸宣告沒收，附此
    敘明。
四、據上論斷，應依刑事訴訟法第273 條之1 第1 項、第299 條
    第1 項前段，毒品危害防制條例第10條第1 項、第2 項、第
    18條第1 項，刑法第11條、第55條、第47條第1 項、第38條
    第1項第2 款，判決如主文。
本案經檢察官楊雅清到庭執行職務。
中    華    民    國    98    年    5    月    25    日
                  刑事第十七庭法  官  葉力旗
以上正本證明與原本無異。
如不服本判決，應於判決送達後10日內，向本院提出上訴狀。
                              書記官  林碧華
中    華    民    國    98    年    5    月    25    日
附錄本案論罪科刑所依據之法條：
毒品危害防制條例第10條
施用第1級毒品者，處6 月以上5 年以下有期徒刑。
施用第2級毒品者，處3 年以下有期徒刑。


司法院資訊處製作；財團法人民間司法改革基金會備份。
